【裁判字號】    97,上訴,1231
【裁判日期】    970513
【裁判案由】    毒品危害防制條例
【裁判全文】
臺灣高等法院刑事判決                97年度上訴字第1231號
上  訴  人
即  被  告  甲○○
                  （現於臺灣台北監獄台北分監執行中）
上列上訴人因毒品危害防制條例案件，不服臺灣板橋地方法院96
年度訴字第4680號，中華民國97年1月31日第一審判決（起訴案
號：臺灣板橋地方法院檢察署96年度毒偵字第8279號），提起上
訴，本院判決如下：
    主  文
上訴駁回。
    事  實
一、甲○○前因施用毒品案件，經臺灣板橋地方法院以88年度毒
    聲字第8236號裁定送勒戒處所觀察、勒戒後，認有繼續施用
    毒品之傾向，復由該院以89年毒聲字第2132號裁定令入戒治
    處所施以強制戒治，於民國（下同）90年3月26日強制戒治
    期滿，並經台灣板橋地方法院檢察署檢察官以90年度戒毒偵
    字第317號為不起訴處分；又於前述強制戒治執行完畢5年內
    之93年7月間某日起至同年12月28日止，再犯施用第一級毒
    品案件，經原審法院以94年度訴字第469號判處有期徒刑10
    月確定，並與其違反洗錢防制法而經該院以94年度簡字第
    5132 號判決判處有期徒刑5月之宣告刑，由原審法院以95年
    度聲字第377號裁定應執行有期徒刑1年確定，於95年5月28
    日縮刑期滿執行完畢（本件構成累犯）；再於96年1月4日因
    施用第一級毒品，經臺灣板橋地方法院以96年度訴第1532號
    判處有期徒刑1年確定，經減刑為有期徒刑6月，詎猶不知戒
    慎，竟於前受強制戒治執行完畢5年內已再犯施用毒品罪後
    ，又基於施用第一級毒品海洛因之犯意，於96年8月11日晚
    上某時許，在其位於臺北縣五股鄉○○路23巷9號住處內，
    以將海洛因摻入香煙內點燃後吸食煙氣之方式，施用海洛因
    1次；嗣於96年8月12日19時30分許，在臺北縣三重市○○街
    與力行街口為警查獲，甲○○並同意接受員警採尿，其尿液
    檢體經送驗後呈嗎啡陽性反應。
三、案經臺北市政府警察局大安分局移送臺灣板橋地方法院檢察
    署檢察官偵查後起訴。
    理    由
一、認定犯罪事實所憑之證據及理由
  (一)訊據被告對前揭事實，於原審及本院審理中坦承不諱，而被
    告為警查獲後同意接受員警採尿，其尿液檢體經送驗後呈嗎
    啡陽性反應，亦有臺灣尖端先進生技醫藥股份有限公司96年
    8 月24日所出具濫用藥物檢驗報告及臺北市政府警察局偵辦
    毒品案件尿液檢體委驗單各1紙附卷可稽（見臺灣板橋地方
    法院檢察署96年度毒偵字第8279號偵查卷第7、9頁），足徵
    被告前揭自白與事實相符，可以採信。
  (二)按毒品危害防制條例於92年7月9日修正公布，自93年1月9日
    施行，其中第20條、第23條將施用毒品之刑事處遇程序，區
    分為「初犯」及「5年內再犯」、「5年後再犯」，依其立法
    理由之說明：「初犯」，經觀察、勒戒或強制戒治後，應為
    不起訴處分或不付審理之裁定；經觀察、勒戒或強制戒治執
    行完畢釋放後，「5年內再犯」者，因其再犯率甚高，原實
    施之觀察、勒戒及強制戒治既已無法收其實效，爰依法追訴
    或裁定交付審理。至於經觀察、勒戒或強制戒治執行完畢釋
    放後，「5年後再犯」者，前所實施之觀察、勒戒或強制戒
    治已足以遮斷其施用毒品之毒癮，為期自新及協助其斷除毒
    癮，仍適用「初犯」規定，先經觀察、勒戒或強制戒治之程
    序。從而依修正後之規定，僅限於「初犯」及「5年後再犯
    」二種情形，始應先經觀察、勒戒或強制戒治程序，倘被告
    於5年內已再犯，經依法追訴處罰，縱其第3次（或第3次以
    上）再度施用毒品之時間，在初犯經觀察、勒戒或強制戒治
    執行完畢釋放5年以後，已不合於「5年後再犯」之規定，且
    因已於「5年內再犯」，顯見其再犯率甚高，原實施觀察、
    勒戒或強制戒治，已無法收其實效，即應依該條例第10條處
    罰（最高法院95年5月9日95年度第7次刑事庭會議決定意旨
    、最高法院95年度台非字第59號判決及同院95 年度台非字
    第65號判決可資參照）；茲被告曾因施用毒品案件，經臺灣
    板橋地方法院以88年度毒聲字第8236號裁定送勒戒處所觀察
    、勒戒後，認有繼續施用毒品之傾向，由該院以89年毒聲字
    第2132號裁定令入戒治處所施以強制戒治，於90年3月26日
    強制戒治期滿，並由台灣板橋地方法院檢察署檢察官以90年
    度戒毒偵字第317號為不起訴處分；又於前述強制戒治執行
    完畢5年內之93年7月間某日起至同年12月28日止，再犯施用
    第一級毒品案件，經該院以94年度訴字第469號判處有期徒
    刑10月確定，等情，有台灣板橋地方法院94年度訴字第469
    號判決、本院被告前案紀錄表等在卷可按，是雖被告前受強
    制戒治執行完畢之日距為本案施用毒品犯行時已相隔5年以
    上，然其於90年3月26日接受前開強制戒治執行完畢後，5
    年以內之93年7月間某日起至同年12月28日止，又因施用毒
    品犯行，由原審法院以前開94年度訴字第469號判決判處罪
    刑確定，且其本件施用毒品犯行，距離前次施用毒品犯行時
    間亦未逾5年，顯見被告之再犯率甚高，原實施強制戒治，
    已無法收其實效，而無5年戒斷期之存在，其本件施用毒品
    犯行自無再經觀察勒戒、強制戒治之必要，應逕予論罪科刑
    ；綜上，本件事證已明，被告犯行堪以認定。
二、被告上訴略以，伊另於96年9月10日、9月15日為警查獲施用
    毒品，應與本件併予審理。惟按刑事法若干犯罪行為態樣，
    本質上原具有反覆、延續實行之特徵，立法時既予特別歸類
    ，定為犯罪構成要件之行為要素，則行為人基於概括之犯意
    ，在密切接近之一定時、地持續實行之複次行為，倘依社會
    通念，於客觀上認為符合1個反覆、延續性之行為觀念者，
    於刑法評價上，即應僅成立1罪，學理上稱為「集合犯」。
    抑即立法者在制定犯罪構成要件時，本即預定有數個同種類
    之行為而反覆實行犯罪而言。依毒品危害防制條例第10條第
    1項之施用毒品罪之構成要件文義觀之，實無從認定立法者
    本即預定該犯罪之本質，必有數個同種類行為而反覆實行之
    集合犯行，非屬「集合犯」。而被告在當次施用後，業已滿
    足該次毒癮，於毒癮滿足後該次行為即已完成，是各次之施
    用行為各自獨立。各具獨立性，亦不合「接續犯」之要件，
    應採「一罪一罰」（參見最高法院96年度第9次刑事庭會議
    記錄）。故被告他次為警查獲之施用犯行與本次施用行為，
    無事實上或裁判上一罪之關係，復未經檢察官起訴，本院自
    不得併予審理。
三、查海洛因係毒品危害防制條例第2條第2項所稱之第一級毒品
    ，不得非法持有、施用，被告竟持之施用，核其所為，係犯
    毒品危害防制條例第10條第1項之施用第一級毒品罪。被告
    施用海洛因前持有之低度行為，為其後施用之高度行為所吸
    收，不另論罪。又被告有如事實欄所述論罪科刑之執行紀錄
    ，有前揭臺灣高等法院被告前案紀錄表在卷可憑，是其於有
    期徒刑執行完畢後5年內，故意再犯本件有期徒刑以上之罪
    ，為累犯，應依刑法第47條第1項規定，加重其刑。
四、原審因適用毒品危害防制條例第10條第1項，刑法第11條前
    段、第47條第1項，審酌被告素行、智識程度、犯罪動機、
    目的、手段、前已因施用毒品犯行，經執行觀察勒戒、強制
    戒治及刑罰，仍再為本件犯行，顯未知所戒慎，暨其施用毒
    品行為對於自身及社會所造成之危害程度非輕，然犯後坦承
    犯行，態度尚佳等一切情狀，量處被告有期徒刑1年。經核
    認事用法俱無不合，量刑亦稱妥適，被告上訴請求將他次施
    用行為併予審理為無理由，已如前述；被告另以量刑過重為
    由提起上訴，惟量刑係原審法院適法範圍裁量權之行使，被
    告有多次施用毒品犯行，被告於同年1月4日已因施用第一級
    毒品，經臺灣板橋地方法院以96年度訴第1532號判處有期徒
    刑1年確定，經減刑為有期徒刑6月，本次再犯原審量處被告
    有期徒刑1年，已審酌被告之各種犯罪情狀，予以從輕量刑
    ，並無明顯失出失入，被告上訴均無理由，應予駁回。
據上論斷，應依刑事訴訟法第368條，判決如主文。
本案經檢察官邱美育到庭執行職務。
中    華    民    國    97    年    5     月    13    日
                  刑事第十六庭審判長法  官  溫耀源
                                    法  官  許增男
                                    法  官  王敏慧
以上正本證明與原本無異。
如不服本判決，應於收受送達後十日內向本院提出上訴書狀，其
未敘述上訴之理由者並得於提起上訴後十日內向本院補提理由書
（均須按他造當事人之人數附繕本）。
                                    書記官  丁淑蘭
中    華    民    國    97    年    5     月    13    日
附錄本案論罪科刑法條全文：
毒品危害防制條例第10條
施用第一級毒品者，處 6 月以上 5 年以下有期徒刑。
施用第二級毒品者，處 3 年以下有期徒刑。


司法院資訊處製作；財團法人民間司法改革基金會備份。
